【裁判字號】    98,聲判,14
【裁判日期】    980326
【裁判案由】    聲請交付審判
【裁判全文】
臺灣高雄地方法院刑事裁定              98年度聲判字第14號
聲  請  人  乙○○
代  理  人  陳旻沂律師
            張堯鈞律師
被      告  甲○○
被      告  丙○○
                      樓
上列聲請人因告訴被告妨害自由等案件，不服臺灣高等法院高雄
分院檢察署檢察長駁回聲請再議之處分（98年度上聲議字第106
號），聲請交付審判，本院裁定如下：
    主  文
聲請駁回。
    理  由
一、本件告訴及聲請意旨略以：(1)被告甲○○於民國95年10月13
    日上午9 時50分許，在高雄市○○區○○路110 號1 樓電梯
    前，以拖鞋毆打聲請人乙○○之臉部，並打落聲請人之手機
    ，妨害聲請人報警，被告丙○○見狀並強行擋住聲請人，不
    讓聲請人撿手機，致聲請人無法撿拾手機報警，足見被告甲○○涉有傷害、強制罪嫌，被告丙○○涉有強制罪嫌。按一
    般經驗法則，聲請人雖為男性，被告甲○○雖為女性，然女
    性毆打男性，甚而連手機亦遭打落於地而遺失，並非難以想
    像之事，原不起訴書處分認定，顯有違反經驗法則。(2)聲請
    人有無傷害甲○○，本與甲○○、丙○○之犯行無關。又聲
    請人、證人吳德芳係證稱：被告甲○○拿拖鞋打聲請人後，
    聲請人就一直退到門外，甲○○就進去電梯右邊深度2 公尺
    的通道上叫丙○○出來，原不起訴處分書認：甲○○追打聲
    請人至大樓安全門外，再跑回其住處內向丙○○求救等語，
    已有誤會，又此過程乃瞬間之時間而已，故聲請人無法撿拾
    手機，乃符合常情。(3)證人吳德芳當時係站在玻璃門外，自
    可看見被告甲○○毆打聲請人之情形，而其證稱被告以拖鞋
    打聲請人頭部，與聲請人稱毆打臉部等語，並無不合，而若
    斟酌證人吳德芳、黃耀毅之證詞，即足以動搖原偵查檢察官
    事實認定及處分之決定，顯見原處分未盡調查之能事。(4)又
    當天係為聲請人要求吳德芳報警，事後聲請人亦有提出遺失
    手機之報案紀錄，足見甲○○、丙○○確有對聲請人傷害及
    強制之犯行，否則聲請人豈會由吳德芳陪同在現場等候員警
    到來並帶同員警尋找甲○○及丙○○。綜上，原處分採證認
    事違反論理法則、經驗法則及其他證據法則，並有尚未盡調
    查能事等違法不當之處，爰聲請交付審判等語。
二、按告訴人不服上級法院檢察署檢察長或檢察總長認再議為無
    理由而駁回之處分者，得於接受處分書後10日內委任律師提
    出理由狀，向該管第一審法院聲請交付審判；法院認交付審
    判之聲請不合法或無理由者，應駁回之，刑事訴訟法第258
    條之1 、第258 條之3 第2 項前段，分別定有明文。本件聲
    請人即告訴人乙○○以被告甲○○、丙○○涉犯妨害自由等
    罪嫌，提出告訴，案經臺灣高雄地方法院檢察署檢察官偵查
    後，於民國97年10月27日以96年度偵續字第412 號為不起訴
    處分，因告訴人不服，具狀聲請再議，經臺灣高等法院高雄
    分院檢察署檢察長於98年1 月13日以97年度上聲議字第106
    號處分書駁回再議。聲請人即於同年月16日收受該署駁回再
    議處分書，於10日內即98年1 月22日委任律師具狀向本院聲
    請交付審判等情，業經本院調閱上開卷宗核閱無訛，及聲請
    人所提刑事聲請交付審判狀並蓋有本院收狀戳日期在卷可稽
    ，則揆諸前揭規定所示，聲請人向本院提起本件聲請，在程
    序上即屬適法，合先敘明。
三、復按刑事訴訟法第258 條之1 規定告訴人得向法院聲請交付
    審判，係對於「檢察官不起訴或緩起訴裁量權」制衡之一種
    外部監督機制，法院僅就檢察官所為不起訴或緩起訴之處分
    是否正確加以審查，以防止檢察機關濫權。依此立法精神，
    同法第258 條之3 第3 項規定法院審查聲請交付審判案件時
    「得為必要之調查」，其調查證據之範圍，自應以偵查中曾
    顯現之證據為限。而依同法第260 條對於「不起訴處分已確
    定或緩起訴處分期滿未經撤銷者得再行起訴」規定之立法理
    由說明，該條所謂不起訴處分已確定者，包括「聲請法院交
    付審判復經駁回者」之情形在內。故前述「得為必要之調查
    」，其調查證據範圍，即應以偵查中曾顯現之證據為限，不
    得就告訴人新提出之證據再為調查，亦不得蒐集偵查卷以外
    之證據。如不然，將與刑事訴訟法第260 條之再行起訴規定
    混淆不清，亦將使法院兼任檢察官之角色，而有回復「糾問
    制度」之虞。又法院為交付審判之裁定時，視為案件已提起
    公訴，案件即進入審判程序，顯見法院裁定交付審判之前提
    ，必須偵查卷內所存之證據，已符合刑事訴訟法第251 條第
    1 項所規定檢察官應提起公訴之「足認被告有犯罪嫌疑」情
    形，亦即該案件已經跨越起訴門檻，始應為交付審判之裁定
    。倘該案件須另行蒐證偵查，始能判斷應否交付審判者，因
    交付審判之審查制度，並無如同再議制度得為發回原檢察官
    續行偵查之設計，法院即應依同法第258 條之3 第2 項前段
    規定，以聲請無理由裁定駁回。末按法院於審查交付審判之
    聲請有無理由時，除認為聲請人所指摘不利被告之事證未經
    檢察機關詳為調查或斟酌，或不起訴處分書所載理由違背經
    驗法則、論理法則或其他證據法則，否則，不宜率予交付審
    判，亦有法院辦理刑事訴訟案件應行注意事項第134 項可資
    參酌。
四、經查：
（一）本件聲請人以被告甲○○、丙○○涉犯妨害自由等罪嫌，
      向臺灣高雄地方法院檢察署提出告訴，經該檢察署檢察官
      以95年度偵字第30947 號、96年度偵續字第412 號偵查結
      果，認定：「(1)被告丙○○、甲○○於上開時、地，乃因
      告訴人先毆打被告甲○○後，被告丙○○見狀才出面阻擋
      勸架，被告甲○○雖有以拖鞋丟擲告訴人，但僅打到被告
      丙○○之後腦杓等情，業經2 人供述在卷，且互核相符，
      參以2 人僅為短暫僱傭關係，應無相互掩飾犯行之必要，
      且丙○○與告訴人素昧平生，自無妨害告訴人自由之動機
      ，且衡以告訴人為男子之軀，實難想像遭身為女性之被告
      甲○○持拖鞋追打，甚而連手機亦遭打落於地而遺失，又
      甲○○確受有傷害一事，亦經本署檢察官起訴在案，堪認
      被告2 人所述，較為可採。(2)證人吳德芳並未全程目擊本
      事件發生經過，業經被告2 人供述在卷，告訴人亦自承係
      其與被告2 人發生爭吵後，吳德芳始到達現場，是吳德芳
      並未目擊本事件之始末，其證述是否屬實仍有疑義。(3)且
      甲○○於追打告訴人至大樓安全門外後，即奔跑至其住處
      叫丙○○出來，此時告訴人如何不乘此機會入門撿拾手機
      ？益見吳德芳與告訴人之陳述不合常情，而以丙○○供稱
      在甲○○住處聽聞甲○○之呼救聲，始赴大樓安全門處等
      語，較為合理。」等情，認定被告2 人罪嫌尚屬不足，復
      查無其他積極證據足認被告涉犯告訴人所指訴之罪嫌，而
      依刑事訴訟法第252 條第10款為不起訴處分。
（二）臺灣高等法院高雄分院檢察署檢察長之處分書，維持上開
      偵查檢察官之認定，並以：「(1)聲請人陳稱吳德芳係在其
      出電梯後就出現在現場，之後甲○○才用拖鞋毆打伊，而
      吳德芳係證稱其看到甲○○打聲請人時，其係站在安全玻
      璃門外沒有進去，足見2 人對於吳德芳所在地點所述已有
      未合。又吳德芳證稱看到被告以拖鞋打聲請人頭部，與聲
      請人所稱被告毆打其臉部亦有未合，是吳德芳是否確親眼
      看見被告持拖鞋毆打聲請人，顯有可疑。(2)聲請人以拳頭
      毆打甲○○成傷一事，業據臺灣高等法院高雄分院判處拘
      役50日，減為拘役25日確定在案，是雙方既因張貼電梯公
      告而發生爭吵及毆打情事，被告甲○○於爭吵中縱有以手
      打落聲請人手機，應系爭吵中行為，尚難認有強制罪嫌。
      (3)又參以丙○○聽聞爭吵聲而出，看見被告甲○○遭毆成
      傷，即將被告與聲請人隔開，將聲請人推向中庭玻璃門外
      ，較符合常理，及參以吳德芳證稱：丙○○就站在門口，
      沒有什麼肢體動作，就是不讓聲請人進去等語，可見丙○○係為防止被告與聲請人再發生衝突，難認有何強制犯行
      」等語，駁回聲請人上開再議之聲請。
（三）前開不起訴處分及駁回再議理由暨事證，經本院調閱前開
      卷宗後詳予審認核閱結果，認檢察官所為之不起訴處分及
      駁回再議處分書，其採證認事，並無違誤，亦無違反經驗
      法則、論理法則與證據法則之虞。聲請人雖以上開理由聲
      請交付審判，惟聲請人就其指訴遭被告甲○○、丙○○傷
      害及妨害自由一情，無非以證人吳德芳、黃耀毅之證詞及
      其提出之診斷證明書為據，然檢察官就聲請人、吳德芳所
      述相異部分，證人證詞不合常情、違反經驗法則之處，均
      已一一核駁，復查：(1)參以卷附之現場照片（見偵續卷第
      33、65、70頁），事發地點之大樓電梯門口至大樓玻璃安
      全門口、甲○○住家入口處，分別均有數公尺，並非轉身
      能及之距離，依聲請人、證人吳德芳所述：甲○○係在電
      梯口持拖鞋毆打聲請人，並撥掉聲請人之手機後，嗣即轉
      向電梯右邊，進入該通道叫丙○○出來，而聲請人就因甲○○撥掉手機之手勢，退到了安全玻璃門外等語（見偵續
      卷第25、28頁），是甲○○果如聲請人、證人所述，在撥
      掉聲請人手機後立即轉身，則聲請人在甲○○無繼續追打
      之情形下，實難想像有何自電梯口退後至相當距離之外之
      大樓安全門外之必要；復衡以甲○○於撥掉聲請人手機後
      ，轉向住家入口呼叫丙○○，待丙○○再由甲○○住家走
      至大樓安全門，亦需花費一段時間，是聲請人此時為何僅
      佇立於大樓安全門外，而無撿拾手機之動作，反而待丙○○擋住其去路後，方欲進入大門撿拾手機？顯見檢察官據
      此認定聲請人、證人吳德芳所述不合常理而未予採信，合
      於經驗法則及論理法則，要無不當。(2)又依被告丙○○供
      稱：其原在甲○○住處工作，因聽到甲○○呼救的聲音，
      才出來看到甲○○已經遭聲請人打到大門口外面，其方上
      前將甲○○及聲請人隔開，並將聲請人推向中庭玻璃門外
      一情，業經臺灣高等法院高雄分院97年度上易字第194 號
      判決認明無誤後判決確定在案，並經本院調閱上開卷宗核
      閱無誤，是其供述核與甲○○所述相符，亦顯較聲請人、
      吳德芳前開之未合經驗法則之證述較為可採。(3)又證人黃
      耀毅出現在現場之時間，依證人吳德芳證稱：聲請人退到
      外面，甲○○進去呼喊丙○○時，我按住對講機叫黃耀毅
      過來，黃耀毅過來時，丙○○已擋在門口不讓聲請人進去
      等語（見偵續卷第26頁），核與證人黃耀毅證稱：是總幹
      事（吳德芳）按對講機要我過去，我才過去的，我到的時
      候，看到丙○○站在玻璃安全門口，不讓聲請人進去等語
      相符（見偵續卷第27頁），足見黃耀毅到場之際，上開衝
      突業已發生，其對於甲○○進去呼喊丙○○至丙○○如何
      擋在安全玻璃門口間所發生之情事，均無所悉，是檢察官
      參酌後縱未採用其證詞，亦合於證據法則，不容任加指摘
      。故聲請人以證人黃耀毅所述甲○○、丙○○當時相關位
      置，核與被告甲○○所述不符，指摘甲○○所述不實云云
      ，要無可採。(4)綜上，本件原處分書業已詳述其認定之依
      據及所憑理由，且心證之形成合於經驗法則及論理法則，
      確有所憑，而聲請人、吳德芳之證述既與上情迥然相異，
      又存有前開瑕疵，是檢察官以被告2 人罪嫌尚有不足而為
      不起訴處分，並未有何違背經驗法則或論理法則之處。
五、此外，臺灣高等法院高雄分院檢察署就告訴人聲請再議所列
    諸多疑點，既已就聲請人執陳之事項逐點加以論駁，且原不
    起訴處分書業已就相關事證詳為調查，核與全偵卷內現有之
    卷證資料，並無不合，且無卷內不利被告之事證未經檢察機
    關詳為調查或斟酌，或不起訴處分所載理由違背經驗法則、
    論理法則或其他證據法則等據以交付審判之事由存在。聲請
    人猶執前詞，指摘原不起訴及駁回再議處分書理由不當，揆
    諸首開說明，本件交付審判之聲請為無理由，依法應予駁回
    。
據上論斷，應依刑事訴訟法第258 條之3 第2 項前段，裁定如主
文。
中    華    民    國    98    年    3     月    26    日
                  刑事第一庭    審判長 法  官  蔡國卿
                                       法  官  王淑惠
                                       法  官  張琬如
以上正本證明與原本無異。
不得抗告。
中    華    民    國    98    年    3     月    26    日
                                       書記官  劉甄庭


司法院資訊處製作；財團法人民間司法改革基金會備份。
